【裁判字號】    95,訴,3118
【裁判日期】    951114
【裁判案由】    偽造貨幣
【裁判全文】
臺灣板橋地方法院刑事判決              95年度訴字第3118號
公  訴  人  臺灣板橋地方法院檢察署檢察官
被      告  乙○○
上列被告因偽造貨幣案件，經檢察官提起公訴（九十五年度偵字
第一五二七○號），本院判決如下：
    主  文
本件公訴不受理。
    理  由
一、公訴意旨略以：被告乙○○與甲○○（甲○○部分由本院另
    行審結）為朋友，明知乙○○持有之四紙新臺幣千元紙鈔係
    偽造，竟基於行使偽造通用紙幣之犯意聯絡，先由乙○○交
    付其中乙張千元偽造紙鈔予甲○○供給付車資之用，二人於
    民國九十五年六月十六日上午六時三十分許，在臺北市○○○路與民生東路口搭乘丙○○所駕駛之計程車前往臺北縣三
    重市之「天台廣場」，同日上午六時五十分許，行至臺北縣
    三重市○○路○段等寵物店前下車時，見車資為新臺幣（下
    同）一百二十元，即由甲○○交付前開千元偽鈔及零錢二十
    元予丙○○，以找取九百元真鈔，丙○○在尚未收受即發現
    該千元紙幣係偽鈔拒絕收受，二人卻以身上沒現金為由，要
    求丙○○收下該張偽造紙鈔或持該偽造紙鈔至便利商店換取
    現金，惟被丙○○所拒，二人見行使偽造之通用貨幣未遂後
    拒絕給付車資即下車，丙○○見狀乃報警並尾隨於後，嗣經
    警於同日上午七時許，在臺北縣三重市○○路○段一百號查
    獲二人，並扣得號碼分別為ＩＡ六八四二九九ＲＭ號、ＳＤ
    五二八八六九ＦＨ號、ＥＴ0000000ＰＬ號、ＮＺ三
    三○五六八ＨＶ號之偽造千元紙鈔四張等情，因認被告涉犯
    刑法第一百九十六條第三項、第一項之行使偽造通用紙幣未
    遂罪嫌。
二、按已經提起公訴或自訴之案件，在同一法院重行起訴者，應
    諭知不受理之判決，並得不經言詞辯論為之，刑事訴訟法第
    三百零三條第二款、第三百零七條分別定有明文。又訴訟上
    所謂一事不再理之原則，關於實質上一罪或裁判上一罪，亦
    均有其適用，最高法院六十年台非字第七七號著有判例。
三、查本件被告乙○○被訴與呂宜哲、張嘉駿共同基於意圖供行
    使之用而偽造紙幣之概括犯意聯絡，自九十四年六月起，由
    呂宜哲及張嘉駿在臺北縣永和市○○路八八號三樓房屋及臺
    北縣中和市○○路六三七巷五二弄十二號「華夏香格里拉」
    汽車旅館二二二號房內，偽造千元鈔幣，製作完成之偽鈔則
    或交由呂宜哲前往不詳之電動玩具店、網咖等處，向不詳人
    士以每張千元真鈔可購買八張千元偽鈔之價格（即以乙紙千
    元真鈔購買八紙偽鈔之比例）兜售，或再由呂宜哲轉交乙○○出售，而呂宜哲、乙○○二人就販賣偽鈔所得，則以五五
    比例拆帳，呂宜哲、張嘉駿、乙○○即多次以上開製作之千
    元偽鈔兌換真鈔牟利，嗣分別於九十五年四月十一日十八時
    五十分許及同日二十時許，在上開二址為警查獲，並分別在
    華夏香格里拉二二二號房內扣得張嘉駿持有之千元偽鈔三十
    五張、甫完成之千元偽鈔成品八十六張、半成品五十三張（
    Ａ四紙張）、防偽線燙金紙二十五張、偽造千元新臺幣用紙
    八十五張、電腦主機乙台、電腦螢幕乙台、印表機二台、印
    刷絹板二塊、壓平滾輪乙個、燙金加熱棒乙支、偽造千元新
    臺幣工具乙批、列印失敗之千元偽鈔乙袋等物，又在永和市
    ○○路之查獲處所內扣得偽造之千元新臺幣成品一百五十
    五張、半成品二百三十六張（Ａ四紙張）、防偽線燙金紙三
    袋、千元字樣浮印塑膠模板七張、偽造千元新臺幣浮水印工
    具乙批、偽造千元新臺幣用紙三箱、印表機色帶（含墨水夾
    ）乙箱、裁紙機乙台、電腦印表機八台、電腦主機三台、電
    腦螢幕四台、筆記型電腦乙部、燙金加熱棒三支、調色墨水
    乙批等物。上開犯行，業據臺灣板橋地方法院檢察署檢察官
    提起公訴（九十五年度偵字第九八三一號，於九十五年六月
    八日繫屬本院後，現以九十五年度訴字第一七○三號審理中
    ），此有臺灣高等法院被告前案紀錄表及上開偵查卷宗影本
    節本存卷可稽。另被告乙○○尚因與呂宜哲及張嘉駿基於共
    同意圖供行使之用而偽造貨幣之概括犯意聯絡，以上開方式
    偽造新臺幣千元紙幣後，由呂宜哲轉交被告乙○○出售，呂
    宜哲及乙○○就販賣偽鈔所得，以五、五比例分帳，嗣於九
    十四年十一月二十二日，在臺北市○○區○○街三十二號十
    二樓為警查獲乙○○持有偽造之新臺幣仟元紙幣六十六張等
    情，經臺灣板橋地方法院檢察署檢察官認與前開經起訴本院
    九十五年度訴字第一七○三號案件有連續犯之裁判上一罪關
    係，而以九十四年度偵字第二二五五四號移送本院上開案件
    併辦，此亦有臺灣高等法院被告前案紀錄表、該移送併辦意
    旨書及偵查卷宗影本節本在卷可參。本件公訴人起訴被告於
    九十五年六月十六日涉有行使偽造通用紙幣未遂罪嫌，與上
    述偽造後持以兌換行使之部分時間緊接，方法相同，且所扣
    得之偽鈔偽造手法復與上開先起訴及移送併辦之案件均相同
    （參九十五年度偵字第一五二七○號偵查卷附中央印製廠九
    十五年六月二十九日中印發字第○九五○○○三○四五號函
    、九十五年度偵字第九八三一號偵查卷附中央印製廠九十五
    年四月二十一日中印發字第○九五○○○一九○七號函、臺
    灣臺北地方法院檢察署九十四年度偵字第二二五五四號偵查
    卷附中央印製廠九十四年十二月六日中印發字第○九四○○○四九八三號函），另本件查扣被告使用之偽鈔鈔票號碼復
    與上述移送併辦案件扣得偽鈔之鈔票號碼相同，足認被告係
    基於概括犯意而自九十四年六月起，連續為偽造貨幣及使用
    之行為，本件核與前述先行起訴案件具連續犯之關係，為裁
    判上一罪之同一案件。又被告行為後，刑法及其施行法於九
    十五年七月一日修正施行，另罰金罰鍰提高標準條例第二條
    之規定配合刑法修正同時刪除；依修正後刑法第二條第一項
    之規定：「行為後法律有變更者，適用行為時之法律。但行
    為後之法律有利於行為人者，適用最有利於行為人之法律。
    」。上開刑法、刑法施行法等相關法律之修正雖非個別刑罰
    處罰規定或構成要件之變更，然已影響行為人刑罰之法律效
    果，應屬刑法第二條第一項所定之法律變更（最高法院八十
    三年度台非字第一九九號判決意旨參照），是本件自應就被
    告適用修正前後相關規定法律效果綜合比較後，依上開規定
    適用法律，並應依比較後之結果一體適用，不得就新舊法個
    別項目割裂適用。查刑法及其施行法於九十五年七月一日修
    正施行後，刪除第五十六條關於連續犯之裁判上一罪規定，
    則被告多次偽造及行使偽造貨幣犯行即應論以數罪，再依修
    正後同法第五十一條第五款之定其應執行之刑，顯較修法前
    僅論以連續犯之一罪為重。是就本件法律適用項目比較結果
    ，修法後之規定並無有利於行為人之情形，應依刑法第二條
    第一項前段之規定，適用被告行為時即刑法及其施行法於九
    十五年七月一日修正施行前之相關刑罰規定，就被告多次偽
    造及行使偽造貨幣犯行以連續犯論以一罪。從而公訴人就同
    一案件向本院重行起訴，即有不合，依照上開說明，本件爰
    不經言詞辯論，逕為諭知不受理之判決。
四、據上論斷，應依刑事訴訟法第三百零三條第二款、第三百零
    七條，判決如主文。
中    華    民    國    95    年    11    月    14    日
                  刑事第十一庭  審判長法  官  侯  志  融
                                      法  官  張  宏  節
                                      法  官  楊  博  欽
以上正本證明與原本無異
如不服本判決應於送達後十日內向本院提出上訴狀
                                      書記官  李  慈  容
中    華    民    國    95    年    11    月    14    日


司法院資訊處製作；財團法人民間司法改革基金會備份。
